臺灣臺東地方法院民事裁定　　　　　　 100年度家聲字第17號
聲　請　人　洪養
相　對　人　廖偉深
關　係　人　廖鳳玉
上列聲請人聲請為受監護宣告人廖偉深選任特別代理人事件，本
院裁定如下：
    主  文
選任廖鳳玉（女，民國○○年○○月○○日生、身分證統一編號：Ｚ0
00000000號）於廖偉深（男，民國○○年○月○○日生，身
分證統一編號：Ｚ000000000號）辦理被繼承人廖述源
之遺產分割事宜時，為廖偉深之特別代理人。
聲請程序費用新臺幣壹仟元由聲請人負擔。
    理  由
一、本件聲請意旨略以：聲請人係受監護宣告人廖偉深之母，受
    監護宣告人前因車禍致左腦受損，無法處理自己事務，經鈞
    院以90年度禁字第23號裁定宣告為禁治產人，並以其妻曾佳
    芳為監護人。嗣受監護宣告人與曾佳芳經法院判決離婚，雙
    方之監護關係終了，並經臺灣高雄地方以96年度監字第325
    號裁定改由受監護宣告人之父廖述源為監護人。惟聲請人之
    夫即受監護宣告人之父廖述源於民國97年1月3日死亡，聲請
    人為受監護宣告人之母，為法定監護人，遂前往戶政機關辦
    妥監護登記在案。又聲請人之夫即廖述源死亡，聲請人及受
    監護宣告人同為廖述源之繼承人，就辦理廖述源之遺產分割
    事宜，與聲請人之利益相反，依法不得代理，為此，聲請選
    任受監護宣告人之姑姑廖鳳玉擔任廖偉深之特別代理人等語
    。
二、按監護人於監護權限內，為受監護宣告之人之法定代理人。
    監護人之行為與受監護宣告之人之利益相反或依法不得代理
    時，法院得因監護人、受監護宣告之人、主管機關、社會福
    利機構或其他利害關係人之聲請或依職權，為受監護宣告之
    人選任特別代理人。民法第1113條、第1098條分別定有明文
    。又民法第1098條第2 項所稱「依法不得代理」係採廣義解
    釋，包括民法第106 條禁止自己代理或雙方代理之情形，以
    及其他一切因利益衝突，法律上禁止代理之情形而言。次按
    民法總則中華民國97年5 月2 日修正之條文施行前，已為禁
    治產宣告者，視為已為監護宣告，並於修正施行後，適用修
    正後之規定。又民法規定之禁治產或禁治產人，自修正施行
    後，一律改稱為監護或受監護宣告之人。施行前所設置之監
    護人，於修正施行後，適用修正後之規定。修正之民法總則
    第14條至第15條之2 及民法親屬編第4 章之規定，自公布後
    1 年6 個月施行。民法總則施行法第4 條第2 項、第4 條之
    1 、第4 條之2 、民法親屬編施行法第14條之2 、第14條之
    3定有明文。本件受監護宣告人廖偉深前經本院於91年1月11
    日宣告為禁治產人，並以其妻曾佳芳擔任監護人，嗣改為受
    監護宣告人之父廖述源為監護人，後因廖述源死亡，聲請人
    依法為廖偉深之法定監護人，業經本院調閱90年度禁字第23
    號禁治產宣告案卷查核屬實，並有臺灣高雄地方法院96年度
    監字第325號民事裁定、戶籍謄本在卷可稽，依前揭規定，
    受監護宣告人廖偉深於98年11月23日修正之民法總則編、親
    屬編及相關修正條文生效施行後，視為已為監護宣告，修正
    施行前所設之監護人，應適用修正後之規定，合先敘明。
三、經查，聲請人主張之上開事實，業據提出戶籍謄本、除戶謄
    本、繼承系統表等件為證，堪信為真。聲請人既為受監護宣
    告人廖偉深之監護人，亦同時為被繼承人廖述源之繼承人，
    關於廖述源之遺產分割事宜，如擔任受監護宣告人廖偉深之
    法定代理人，將造成自己代理之情形，此時應認其與受監護
    宣告人廖偉深之利益相反，依法不得代理，即有為受監護宣
    告人廖偉深選任特別代理人之必要。從而，聲請人聲請為受
    監護宣告人廖偉深選任特別代理人，於法有據，自予准許。
    再者，本院審酌關係人廖鳳玉為受監護宣告人廖偉深之姑姑
    ，其於上開所述辦理被繼承人廖述源之遺產繼承分割事宜，
    並非繼承人或具其他利害關係，亦無不適或不宜擔任該受監
    護人之代理人之消極原因，其於本院審理時亦到庭陳明有意
    願擔任受監護宣告人之特別代理人（參見本院100年7月19日
    調查筆錄），堪信由關係人廖鳳玉擔任受監護宣告人廖偉深
    之特別代理人，對其權益應可善盡保護之責任。從而，就受
    監護宣告人廖偉深對於被繼承人廖述源之遺產分割事宜，准
    依聲請人之聲請選任關係人廖鳳玉為受監護宣告人廖偉深之
    特別代理人，爰裁定如主文所示。又本件特別代理人就任後
    ，應以善良管理人之注意執行其職務，俾維受監護宣告人之
    最佳利益，併予敘明。
四、依非訟事件法第21條第1項前段，裁定如主文。
中    華    民    國    100    年    8    月    10    日
                  家事法庭      法  官   蔡慧雯
以上正本係照原本作成。
如對本裁定抗告須於裁定送達後10日內向本院提出抗告狀，並應
繳納抗告費新台幣1,000元整。
中    華    民    國   100    年    8     月    10    日
                                書記官   高竹瑩